最高法院刑事判決　　　　　　九十六年度台上字第六八四五號
上　訴　人　甲○○
選任辯護人　陳瑾瑜律師
　　　　　　陳建勛律師
上列上訴人因搶奪案件，不服台灣高等法院台中分院中華民國九
十五年六月十五日第二審判決（九十五年度上訴字第六四七號，
起訴案號：台灣彰化地方法院檢察署九十四年度偵字第七三四三
號），提起上訴，本院判決如下：
    主  文
原判決撤銷，發回台灣高等法院台中分院。
    理  由
本件原判決認定：上訴人甲○○意圖為自己不法之所有，於民國
九十四年八月二十三日十三時許，騎乘其所有車號KYJ－943號機
車，頭戴全罩式安全帽、身穿雨衣（當時陰雨），在彰化縣社頭
鄉張厝村張厝二巷一七０號前，趁林沂不備之際，搶奪其背於肩
膀上之皮包一個，內有現金新台幣（下同）四百九十二元、郵政
存摺二本、農會存摺一本、郵政金融卡一枚，林沂乃大聲呼救，
附近居民曾基榆聽到呼救聲後，即跑出屋外查看，適見林沂手拉
皮包，跌倒在地，並遭上訴人慢慢拖行十餘公尺，嗣上訴人得手
後騎乘該機車加速往曾基榆之方向離去，曾基榆因閃躲機車，致
追捕不成，但仍記下該機車車號，而甲○○於離開現場約三、四
百公尺處，即將搶得之皮包丟棄於田邊水溝，嗣警依曾基榆所提
供之車號，循線查獲上訴人等情，因而撤銷第一審諭知上訴人無
罪之判決，改判論處上訴人意圖為自己不法之所有，而搶奪他人
之動產罪刑，固非無見。
惟查：(一)、審理事實之法院，對於依法應行調查之證據，應詳為
調查，綜合調查所得之證據資料，本於經驗法則及論理法則定其
取捨，並將取捨證據及得心證之理由於判決內詳為說明；如事實
尚非明確，基於公平正義之維護或對被告之利益有重大關係事項
，而有應調查之證據未予調查，遽予判決者，即有應於審判期日
調查之證據而未予調查之違法。原判決理由二、以證人曾基榆指
認搶嫌騎乘之機車為黑色，而上訴人所有之機車顏色雖為綠色，
但「(二)……經第一審當庭勘驗結果：該機車顏色在太陽照射之下
，迎光面是墨綠色，如果在背光面則為『黑色』……足見被告…
…所騎用之車牌、廠牌及顏色特徵，均與證人曾基榆所述相符。
」「(三)……經第一審調閱上訴人所使用之0000000000號行動電話
之雙向通聯紀錄顯示……（案發前後上訴人）受話之基地台亦在
彰化縣社頭鄉○○村○○○路一六八號……。而……彰化縣社頭
鄉之基地台，以位於彰化縣社頭鄉○○村○○路○段五０八號之
基地台距離被告之住處最為接近等情，亦有和信電訊股份有限公
司（下稱和信公司）九十五年二月七日和信業服字第0952010115
7號函及彰化縣警察局田中分局九十五年五月九日田警分偵字第0
950013932 號函在卷可參……。依上開通聯情形觀之，被告於九
十四年八月二十三日十二時九分及同日十二時十四分五十九秒，
尚撥打其所有之上開行動電話對外聯絡，且依發話之基地台位置
，被告當時應不在家中，是被告上開所辯及證人吳英美上開證詞
，顯係事後卸責及迴護被告之詞，不足採信。」然上訴人始終堅
決否認有搶奪犯行，而上開和信公司九十五年二月七日和信業服
字第09520101157 號函（第一審卷第五四、五五頁）僅標示該公
司位於彰化縣社頭鄉各基地台之地址，而彰化縣警察局田中分局
九十五年五月九日田警分偵字第0950013932號函（原審卷第二六
頁）則係說明經實地丈量結果，以仁雅村中山路一段五０八號之
基地台距離上訴人之住處最為接近，有各該函可憑，但依彰化縣
警察局田中分局經第一審囑託標示相關基地台及上訴人住所位址
（第一審卷第四五、四六頁），上開社頭鄉○○村○○○路一六
八號（即標示部分）及仁雅村中山路一段五０八號（即標示
部分）之基地台，與上訴人住所地（即標示部分），形成三角
形狀，均在圖示之右下方，果上訴人於案發時間確在其家中並未
外出，其持有行動電話之接收基地台是否均為地理上距離最近之
仁雅村中山路一段五０八號？有無可能由東興村清水岩路一六八
號基地台接收？或因地形、地貌、建物之影響產生在不同基地台
間游移之現象？果上訴人於案發前後，其使用行動電話之接收基
地台均為東興村清水岩路一六八號，依基地台接收範圍及性能，
上訴人可能之行動範圍如何？是否可能在其家中？又證人曾基榆
面對搶嫌之機車時，究為迎光或背面？其指認之機車顏色有無產
生誤差可能？凡此，俱與上訴人之辯解是否屬實、證人之證言有
無錯誤攸關，原判決未予調查，遽為上訴人不利之論斷，自有應
於審判期日調查之證據而未予調查之違法。(二)、有罪之判決書，
對被告有利之證據不採納者，應說明其理由，為刑事訴訟法第三
百十條第二款所明定。故有罪判決書對於被告有利之證據，如不
加採納，必須說明其不予採納之理由，否則即難謂無判決不備理
由之違誤。本件警員陳水木於偵查中提出職務報告，記載「經目
擊證人曾基榆記下歹徒所騎重機車車號KYJ－943號，通知車主甲
○○到所說明，並至張厝村巡守隊（三處），中山、中興路口，
中山、社斗路口等處調閱路口監視器，結果並未發現該KYJ－943
重機車。」是否指警員已就相關路口調閱監視器之錄影帶，惟未
發現KYJ－943重機車進出相關路口之跡證？此部分是否屬對上訴
人有利之證據？又上訴人於原審以言詞請求調閱其住家路口監視
器（之錄影帶）（原審卷第三七頁），此部分是否足以為上訴人
有利之證明？原判決就此均未說明如何不足為上訴人有利之認定
，即遽為其不利之論斷，自有判決不備理由之違法。況警員陳水
木調閱之監視器地點是否為案發時間前後，離開案發地點所必經
之全部路口？事實如何？亦與上訴人有無本件犯行攸關，原判決
未予調查釐清遽為判決，亦有應於審判期日調查之證據而未予調
查之違法。(三)、刑事訴訟法第一百五十九條之五規定「被告以外
之人於審判外之陳述，雖不符前四條之規定，而經當事人於審判
程序同意作為證據，法院審酌該言詞陳述或書面陳述作成時之情
況，認為適當者，亦得為證據。當事人、代理人或辯護人於法院
調查證據時，知有第一百五十九條第一項不得為證據之情形，而
未於言詞辯論終結前聲明異議者，視為有前項之同意」。是欲適
用該條規定認定相關證據具有證據能力者，除應「經當事人於審
判程序同意作為證據」或有視為同意之情形外，並以「法院審酌
該言詞陳述或書面陳述作成時之情況，認為適當者」為限，揆諸
法條規定文義甚明。原判決理由二、(七)說明，因上訴人對被害人
於警詢、偵訊筆錄等，於原審「辯論終結前對證據能力均未爭執
，且均表示無意見」，據以論斷「依刑事訴訟法第一百五十九條
之五第二項之規定，均有證據能力」，惟未說明是否已依該條規
定審酌「該言詞陳述或書面陳述作成時之情況」、「認為適當」
，自有瑕疵。以上或為上訴意旨所指摘，或為本院得依職權調查
之事項，應認上訴為有理由。按第三審法院應以第二審判決所確
認之事實為判決基礎，刑事訴訟法第三百九十四條第一項前段定
有明文。原判決上述之違背法令，影響於事實之確定，本院無可
據以為裁判，應將原判決撤銷，發回原審法院更為審判。
據上論結，應依刑事訴訟法第三百九十七條、第四百零一條，判
決如主文。
中　　華　　民　　國　九十六　年　 十二 　月　　六　　日
                      最高法院刑事第一庭
                          審判長法官  董　明　霈
                                法官  林　茂　雄
                                法官  張　祺　祥
                                法官  呂　永　福
                                法官  何　菁　莪
      本件正本證明與原本無異
                                      書  記  官
中　　華　　民　　國　九十六　年　 十二 　月　 十二 　日
                                                      Ｋ
